【裁判字號】    92,交抗,1082
【裁判日期】    921128
【裁判案由】    違反道路交通管理處罰條例
【裁判全文】
臺灣高等法院交通事件裁定                      九十二年度交抗字第一０八二號
    抗告人即
    受處分人  甲○○
右抗告人因違反道路交通管理處罰條例案件，不服臺灣士林地方法院中華民國九十二
年十月十七日裁定（九十二年度交聲字第八０一號），提起抗告，本院裁定如左：
    主  文
抗告駁回。
    理  由
一、按汽車駕駛人，爭道行駛而有支線道車不讓幹線道車先行之情形者，處新台幣（
    以下同）六百元以上一千八百元以下罰鍰。又，汽車駕駛人，駕駛汽車違反道路
    交通安全規則，因而肇事致人受傷者，吊扣其駕駛執照三個月至六個月。汽車駕
    駛人有左列各款所列條款之一者，除依原條款處罰鍰外，並予記點：一、有第三
    十三條、第三十八條第一項、第四十條第一項、第四十五條、第四十七條第一款
    至第四款、第四十八條、第四十九條或第六十條第一項、第二項第一款至第三款
    情形之一者，各記違規點數一點。道路交通管理處罰條例第四十五條第九款、第
    六十一條第三項、第六十三條第一項定有明文。
二、抗告人即受處分人於民國（下同）九十二年四月十二日二十二時四十分駕駛車牌
    號碼ＬＲ—五八一九號自用小客車沿台北市○○路○段七六八巷南向北行駛至接
    近路中心點之第三線車道時，左前車角遭沿西向東由林維宣騎乘之車號ＢＫＺ—
    三三０號重型機車前車頭撞擊而肇事，致林維宣人、車倒地，手、腳多處擦傷，
    經警舉發「1.支道車未讓幹道車先行。2.違反道路交通安全規則因而肇事致人受
    傷」之違規，有臺北市政府警察局北市警交大字第ＡＸＸ０二七０一三號舉發違
    反道路交通管理事件通知單、現場圖、交通事故分析研判表、補充資料表、談話
    記錄表影本等件在卷可稽（見卷第八十一頁至第八十六頁）。
三、訊之受處分人矢口否認有支線車不讓直線車之違規犯行，辯稱：(一)受處分人於事
    發當時駕駛車牌號碼ＬＲ—五八一九號自用小客車於事發現場支線道上，係處於
    靜止狀態，欲讓幹線道車輛先行，而肇事人林維宣竟騎乘車牌號碼ＢＫＺ—三三
    ０號重型機車超速行駛於禁行機車之第三快車道，林維宣因此一時操縱不穩來不
    及煞車而直接撞到異議人自小客車左前車頭，導致受處分人所有汽車車燈破裂、
    保險桿掉落、板金凹陷。反觀林維宣並未受有嚴重傷害，且其機車還完好如新，
    倘是異議人駕車撞擊林維宣，何以異議人之車輛受損竟較嚴重？(二)林維宣係無照
    駕駛，員警何以未吊扣車牌？此點應待進一步查證。(三)事發後員警持現場圖來要
    求受處分人指認發生事故現場位置，並於其上蓋手印，後受處分人前往交通警察
    大隊申訴時，交通大隊交予異議人一份現場圖影本作參考，受處分人乃赫然發覺
    現場圖竟有變更，係林維宣事後補上修改的；猶有甚者，乃是由林維宣之母親代
    其指認現場位置，將禁行機車之第三車道改為第二車道，與林維宣機倒地之位置
    相去甚遠，實與事實不符云云。惟按道路交通安全規則第一百零二條第一項第二
    款規定：車輛行至無號誌或號誌故障而無交通警察指揮之交岔路口，支線道車應
    暫停讓幹線道車先行。次查，台北市○○路○段七六八巷南向北設有「停」標誌
    ，係支線道，並劃有停止線，有臺北市○○○○○道路交通事故現場圖及現場照
    片在卷可證（見原審卷第十三頁、第八十一頁背面）。乃受處分人竟未依規定在
    該「停止線前暫停」，而行至接近路中心點之第三線車道時，始行停止，致左前
    車角遭沿西向東由林維宣騎乘之ＢＫＺ—三三０號重型機車前車頭撞擊而肇事（
    見原審卷第二十三頁受處分人自繪現場圖、第八十一頁背面臺北市○○○○○道
    路交通事故現場圖）；則受處分人顯有違反前揭道路交通安全規則第一百零二條
    第一項第二款「支線道車應暫停讓幹線道車先行」之規定，而有過失，並致林維
    宣受傷，已可認定。本件經臺北市車輛行車事故鑑定委員會鑑定肇事責任結果，
    亦認受處分人係支道車未讓幹道車先行（肇事主因），此有該鑑定委員會九十二
    年九月二十三日北鑑審字第○九二三○二八四六○○號函在卷可憑（見原審卷第
    四十七頁）。受處分人辯稱：伊已暫停，未有「支道車未暫停讓幹道車先行」之
    違規行為云云，自無足採。至於，前揭鑑定函之鑑定意見雖認相對人林維宣亦有
    無照駕駛之違規（肇事次因）。然林維宣之違規與受處分人之違規，係各自成立
    ；亦即林維宣無照駕駛雖有違規，然並不影響受處分人「支道車未暫停讓幹道車
    先行」違規事由之成立，附此敘明。
四、原處分機關援引上開法條，裁處異議人罰鍰六百元及吊扣駕駛執照三個月，並記
    違規點數一點，核無不當；原審以受處分人之異議為無理由，而駁回其異議之聲
    明，亦無不合。
五、抗告意旨仍執前詞，以：受處分人之車輛確實有讓幹道車先行，而且已經處於靜
    止狀態中；林維宣亦有無照駕駛雖有違規等語，指摘原裁定不當，並無理由，應
    予駁回。
六、據上論結，應依道路交通案件處理辦法第二十六條、刑事訴訟法第四百十二條，
    裁定如主文。
中      華      民      國    九十二    年     十一     月    二十八    日
                              臺灣高等法院交通法庭
                                  審判長法  官  劉  景  星
                                        法  官  陳  志  洋
                                        法  官  陳  博  志
右正本證明與原本無異。
不得再抗告。
                                        書記官  陳  嘉  文
中      華      民      國    九十二    年     十二     月      四      日


司法院資訊處製作；財團法人民間司法改革基金會備份。
